臺灣板橋地方法院刑事判決　　　　　　　93年度訴字第1856號
公　訴　人　臺灣板橋地方法院檢察署檢察官
被　　　告　乙○○　45歲民.
選任辯護人　吳德讓律師
　　　　　　粘舜權律師
上列被告因妨害自由等案件，經檢察官提起公訴（93年度偵字第
14529 號），本院判決如下：
    主  文
乙○○傷害人之身體，處有期徒刑月，如易科罰金，以佰元
折算壹日。
    事  實
一、乙○○與己○○因仲介買賣房屋事宜產生糾紛，竟心生不滿
    ，於民國93年4 月18日21時50分許，行經台北縣板橋市○○○路70號旁巷子時，見己○○適在巷子內甲○○所經營之錄
    影帶出租店內，即進入店內將己○○約出店外，並基於傷害
    、毀損之犯意，在前開店外巷子內黑暗處，出手毆打己○○
    之面部，致己○○受有口內擦挫傷、左臉挫傷合併腫脹等傷
    害，同時造成己○○之眼鏡掉落於地面、鏡片毀損致不堪使
    用，致生損害於己○○。
二、案經己○○訴由台北縣政府警察局中和分局報請臺灣板橋地
    方法院檢察署檢察官偵查起訴。
    理  由
一、上揭事實業據被告乙○○供認不諱，核與告訴人己○○指述
    乙○○有於93年4 月18日21時50分許在台北縣板橋市○○○
    路70號旁巷子內毆打伊，致伊之眼鏡掉落地面，鏡片破損等
    情節大致相符（不符部分詳後述），而己○○因此受有口內
    擦挫傷，左臉挫傷全併腫脹等傷勢，亦有中山醫院診斷證明
    書1 紙附卷可資佐證（見93年度他字第5394號偵查卷第16頁
    ）；此外，並有告訴人遭毀損之眼鏡照片一幀附卷可稽（見
    同上偵查卷第20頁），堪認被告前開自白與事實相符，本件
    事證明確，被告犯行堪予認定。
二、核被告乙○○傷害人之身體並損壞他人之眼鏡，所為分別係
    犯刑法第277 條第1 項之傷害罪及同法第354 條之毀損罪，
    其一行為觸犯上開二罪名，為想像競合犯，應依刑法第55條
    從一重之傷害罪處斷。爰審酌被告與告訴人因金錢糾紛，心
    生不滿，不思以合法手段解決問題，竟於公開場所動輒以暴
    力相向，殊非可取，惟本件被害人所受傷勢尚非屬嚴重，且
    被告犯後已坦承犯行等一切情狀，量處如主文所示之刑，並
    諭知易科罰金折算標準，以資懲儆。
三、公訴意旨另以：被告乙○○係夥同三名姓名年籍不詳之男子
    ，共同基於傷害他人身體之犯意，於93年4 月18日21時50分
    許，在台北縣板橋市○○○路70號旁之巷子內，共同毆打己○○，致己○○受有口內擦挫傷、左臉挫傷合併腫脹等傷害
    害，並因此造成眼鏡鏡片毀損致不堪使用，惟乙○○仍心有
    未甘，乃令該三名年籍不詳的男子，以自小客車將己○○載
    往台北縣板橋市○○路○ 段28號1 樓屋內，強行逼迫己○○
    簽下面額25萬元之本票2 紙，始將己○○釋放，因認被告涉
    犯刑法第277 條第1 項之傷害罪、同法第302 條妨害自由罪
    、同法第305 條恐嚇罪、同法第354 條之毀損罪嫌，公訴人
    並當庭追加被告亦犯同法第304 條強制罪嫌云云，惟查：
    (一)按犯罪事實，應依證據認定之，無證據不得推定其犯罪事
      實；又不能證明被告犯罪者，應諭知無罪之判決，刑事訴
      訟法第154 條第2 項、第301 條第1 項分別定有明文。且
      告訴人之告訴，係以使被告受刑事訴追為目的，是其陳述
      是否與事實相符，應調查其他事實以資審認，始得為不利
      被告之認定，最高法院52年度臺上字第1300號著有判例可
      資參照。次按證人依法應具結而未具結者，其證言不得作
      為證據；且被告以外之人於審判外之言詞或書面陳述，除
      法律有規定者外，不得作為證據；若被告以外之人於檢察
      事務官、司法警察官或司法警察調查中所為之陳述，與審
      判中不符時，除其先前之陳述具有較可信之特別情況，且
      為證明犯罪事實存否所必要者外，亦不得為證據，刑事訴
      訟法第158 條之3 、第159 條、第159 條之2 分別定有明
      文。
    (二)訊據被告乙○○除就前揭本院認定之傷害、毀損犯罪事實
      為自白外（僅承認其本人為單獨正犯），堅決否認有夥同
      其他人共同傷害告訴人及毀損告訴人之眼鏡等情，亦否認
      有夥同其他人將己○○押往台北縣板橋市○○路○ 段28號
      1 樓屋內強迫己○○簽發本票2 紙。且本件被告就證人即
      告訴人己○○及證人甲○○於審判外之供述是否有證據能
      力有所爭執，茲就證據能力部分先行論斷如下：
      (1)證人即告訴人己○○於93年7 月29日經檢察官訊問時（
        見93年度他字第5394號偵查卷第26頁），應依刑事訴訟
        法第186 條第1 項前段規定具結，惟檢察官於訊問告訴
        人己○○時，並未諭知己○○以證人身分具結，是依同
        法第158 條之3 之規定，證人即告訴人己○○前開於檢
        察官訊問時未經具結之證言自不得作為證據。
      (2)證人即告訴人己○○於93年4 月29日在檢察事務官前所
        為之陳述，及其本人於同年6 月21日在警詢時所為之陳
        述（見同上他字卷第6 、7 、12、13頁），均為被告以
        外之人於審判外之陳述。而證人己○○於本院審理中已
        到庭接受交互詰問，所證情節與其前開審判外之陳述大
        致相同，是證人己○○前開於審判外之陳述，並不具有
        較可信之特別情況，亦非證明被告犯罪事實存否所必要
        ，是依刑事訴訟法第159 條第1 項規定，證人己○○前
        開審判外陳述應無證據能力。
      (3)證人甲○○於93年6 月25日在警詢中所為陳述（見同上
        他字卷第8 、9 頁），為被告以外之人於審判外之陳述
        ，依刑事訴訟法第159 條第1 項規定，除法律別有規定
        外，應無證據能力。公訴人聲請傳喚證人甲○○於審理
        期日到庭交互詰問後，認證人甲○○於審判中所證述：
        那天我在店內好像看到告訴人與被告有衝突，從我店內
        走出去，我去勸架，但外面很暗，我有看到二、三個人
        影，但看不清楚，我怕他們發生衝突，就閃到旁邊沒有
        去看，被告何時離開我不清楚等語，核與證人甲○○於
        警詢中供稱：「當天（93年4 月18日）己○○約我去買
        光碟，到錄影帶店後，乙○○叫柯榑賢到外面談事情，
        柯榑賢跟著乙○○到店外旁的巷子後，乙○○夥同三名
        男子一起毆打己○○，我當時就去拉乙○○，叫乙○○
        不要打了，乙○○打了我一下並把我推開，叫我不要管
        ，我被乙○○推到旁邊後，其他三名男子就把柯榑賢帶
        走，之後我就回家了，我不知道後來發生什麼事。」等
        語不符，而證人甲○○前開於審理中所言語氣明顯避重
        就輕，不合常情；且證人甲○○事後曾帶告訴人至台北
        縣板橋市公館里里長丙○○辦公室看監視錄影帶，並由
        證人甲○○監看畫面請求里長丙○○協助拷貝影像，可
        見證人甲○○明顯知悉全部過程，故證人甲○○於審判
        中證稱伊當天沒有看清楚云云，不合常理。故認證人甲○○於警詢所為供述有刑事訴訟法第159 之2 較可信之
        特別清況，且為證明被告犯罪事實存否所必要，故應認
        有證據能力云云。惟查：
        本件被告與告訴人發生衝突之地點，始於證人甲○○
          所經營之錄影帶店內，此為被告、告訴人所不爭執，
          亦據證人甲○○於本院審理中證述明確，而證人王志
          達於警詢中卻供稱：「當天己○○【約我】去買光碟
          ，到錄影帶店後.... 」 云云，顯與該錄影帶店係王
          志達所經營此一客觀、明確之事實不符，故證人王志
          達於警詢時所言顯然有所隱瞞，其憑信性並非無疑。
        再者，證人甲○○於該次警詢中證稱其本人是己○○
          之朋友，復證稱其本人有看到三名男子把柯榑賢帶走
          ，之後其本人就回家，不知發生什麼事云云。若證人
          甲○○所言屬實，證人甲○○既為告訴人己○○之朋
          友，若其見己○○被人「帶走」，何以不聞不問？又
          不報警處理？又證人甲○○前開所述己○○被三名男
          子「帶走」云云，則告訴人究係遭被告等人強行脅持
          ，或僅係同行而已，證人甲○○亦未予詳細說明。況
          且，被告與告訴人於證人甲○○所經營之錄影帶店外
          發生糾紛後，證人甲○○係回到其所經營之錄影帶店
          中，告訴人己○○並於同日稍晚回到該錄影帶店內找
          證人甲○○借錢及請求協助找里長看監視錄影帶等情
          ，已據證人甲○○、己○○到庭證述明確，互核相符
          ，應堪採信。是證人甲○○於警詢中證稱「之後我就
          【回家】了」云云，亦顯與事實不符。
        況且，本件證人甲○○之警詢筆錄僅有2 頁，所證述
          之情節十分簡略，就重要事項之陳述又含糊不清，偵
          查警員就相關重要線索復未加以追問或追查，檢察官
          亦未就此重要證人進行複訊，以查明證人甲○○當日
          所見情形究係如何。是本院自難僅憑證人甲○○前開
          簡略、且有前述瑕疵可指之證言，遽認該審判外陳述
          有較可信之特別情況，更無從認甲○○前開審判外陳
          述足以證明被告之犯罪事實存在，是本件證人甲○○
          於前開警詢中之證言並不符合刑事訴訟法第159 之2
          所定要件，應無證據能力。
    (三)本件公訴意旨認被告有共同傷害告訴人己○○、共同毀損
      告訴人之眼鏡，並妨害其自由，出言恐嚇又強制其簽發本
      票云云，無非以告訴人己○○之指訴及監視器錄影帶翻拍
      照片為其論據。惟查：
      (1)本件卷附監視器錄影帶翻拍照片13幀（見本院卷第48-6
        0 頁），除照片中體型肥胖者約略可從體型辨認係被告
        乙○○外，其餘影像均模糊不清，無從辨識為何人；且
        所攝得之影像均係行人行走之畫面，並未見任何傷害或
        妨害自由之行為。再者，經本院於審理中提示前開照片
        供告訴人指認，依其指認結果，照片中巷子內被告係行
        走於前，告訴人則係隨行於後，嗣告訴人再由後勾著被
        告之手（見本院卷第50、51、52頁所示之三幀照片），
        核其情狀與告訴人指訴其本人受被告夥同3 、4 位成年
        男子毆打，並押其本人上車等語顯不相符。是上開監視
        器錄影帶翻拍照片並不足以作為認定被告有公訴人所指
        共同傷害、毀損、恐嚇、強制及妨害自由等犯行之依據
        。
      (2)證人即告訴人己○○雖指稱：案發當日，被告夥同4 名
        成年男子毆打伊，伊眼鏡被打掉，看不清楚，後來該4
        名男子就強押伊上車，在車上伊聽見他們有聯絡丁○○
        下來開門，後來伊被載到台北縣板橋市○○路○ 段28號
        1 樓屋內，有一個自稱「大劉」的人和被告及其他共犯
        一起恐嚇伊，強迫伊簽發共50萬元的本票，才放伊走云
        云。惟查，告訴人上開指訴並無其他證據可資佐證，且
        告訴人與被告曾因房屋仲介產生糾紛，夙有恩怨，其指
        訴情節是否全然可信，並非無疑。本院自難僅憑其片面
        指訴即遽行認定被告有其所指犯行。
      (3)至證人甲○○於本院審理係證稱：伊有看到被告與告訴
        人乙○○似有發生衝突，有看到2 、3 名人影，但沒有
        看到被告毆打告訴人，也沒有看到被告、告訴人如何離
        開現場；證人戊○○係證稱：伊向被告之妻承租坐落台
        北縣板橋市○○路○ 段28號1 、2 樓之房屋，伊後來有
        把門鎖換掉，換過鎖後的鑰匙沒有交給被告，但丁○○
        住在同號3 樓，必需由1 、2 樓進出，丁○○有鑰匙等
        語；證人庚○○係證稱：伊認識被告，伊是最近幾個月
        才跟被告因代書工作走得比較近，93年4 月間伊沒有去
        過台北縣板橋市○○路○ 段28號之房屋，伊也不叫劉翔
        ，伊與本案無關等語；證人丙○○係證稱：伊係台北縣
        板橋市公館里里長，93年4 月間某日夜間，甲○○有帶
        告訴人己○○到伊里長辦公室要求調閱監視器錄影帶，
        伊也有叫伊的女兒配合播放監視器錄影帶給甲○○和己○○觀看，並依照要求拷貝一些影像給王、柯二人等語
        。綜合上開證人之證言，並無從推論，更無法證明被告
        乙○○確有公訴人所指共同傷害、毀損、恐嚇、強制或
        妨害自由之事實。
      (4)公訴人於本院審理中聲請傳喚證人丁○○到庭詰問，經
        本院傳拘無著，公訴人當庭捨棄此一證據方法。至證人
        丁○○於檢察官偵訊時結證稱：伊與戊○○有向被告承
        租台北縣板橋市○○路○ 段28號房屋，1 樓是辦公室，
        93年4 月18日門關起來沒人在那邊等語（見同上他字偵
        查卷第26-1頁），尚無從作為證明被告犯罪之論據，附
        此說明。
      (3)至告訴人雖於本院審理中，遞狀請求本院調閱乙○○所
        使用之0000000000號及甲○○所使用之0000000000 號
        行動電話門號於93年4 月18日之通聯紀錄，以查明該二
        支手機是否有撥打給其所指訴之共犯「劉翔」或其他共
        犯、或證人丁○○之通聯紀錄，惟告訴人並未提供其所
        稱「劉翔」之人、其他共犯或丁○○之行動電話門號以
        供比對查核，本院因認上開證據並無調查之必要，附此
        敘明。
    (四)綜上所述，審究公訴人提出之所有論證，並無證據足資證
      明被告有共同傷害、毀損、恐嚇、強制或其他妨害告訴人
      自由之之行為，此外，本院復查無其他積極證據足資認定
      被告有公訴人所指前開犯行，因不能證明被告犯罪，揆諸
      首揭說明，自難遽論被告涉犯有共同傷害、毀損、恐嚇或
      妨害自由等罪責；惟上開不能證明被告共同犯罪部分，公
      訴人認與被告上揭已起訴判決有罪部分，有牽連犯之裁判
      上一罪關係，爰不另為無罪之諭知，併此敘明。
據上論斷，應依刑事訴訟法第 299 條第 1 項前段，刑法第 277
條第1 項、第354 條、第55條、第41條第1 項前段，罰金罰鍰提
高標準條例第1 條前段、第2 條，判決如主文。
本案經檢察官陳孟黎到庭執行職務。
中　　華　　民　　國　　94　　年　　7 　　月　　1 　　日
                  刑事第五庭審判長法　官  陳坤地
                                  法  官  潘長生
                                  法  官  許映鈞
以上正本證明與原本無異。
如不服本判決，應於送達後10日內向本院提出上訴狀（須附繕本
）。
                                  書記官　呂苗澂
中　　華　　民　　國　　94　　年　　7 　　月　　1 　　日
附錄本案論罪科刑法條全文：
刑法第277條第1項：
傷害人之身體或健康者，處 3 年以下有期徒刑、拘役或 1,000
元以下罰金。
刑法第354條
毀棄、損壞前二條以外之他人之物或致令不堪用，足以生損害於
公眾或他人者，處二年以下有期徒刑、拘役或500元以下罰金。
